【裁判字號】    95,訴,1984
【裁判日期】    950927
【裁判案由】    違反槍砲彈藥刀械管制條例等
【裁判全文】
臺灣高雄地方法院刑事判決              95年度訴字第1984號
公  訴  人  臺灣高雄地方法院檢察署檢察官
被      告  丙○○
                      號
指定辯護人  本院公設辯護人  蘇鴻吉
上列被告因違反槍砲彈藥刀械管制條例等案件，經檢察官提起公
訴（台灣高雄地方法院檢察署95年度偵字第10835 號），本院判
決如下：
    主  文
丙○○未經許可，持有手槍，累犯，處有期徒刑陸年陸月，併科
罰金新台幣壹拾萬元，罰金如易服勞役，以新台幣貳仟元折算壹
日。扣案之德國MAUSER廠製94DA型口徑玖厘米制式半自動手槍壹
支（含彈匣壹個，槍支管制編號：0000000000號）、口徑玖厘米
之制式子彈貳顆，均沒收。又犯恐嚇取財罪，累犯，處有期徒刑
壹年拾月。應執行有期徒刑捌年，併科罰金新台幣壹拾萬元，罰
金如易服勞役，以新台幣貳仟元折算壹日。扣案之德國MAUSER廠
製94DA型口徑玖厘米制式半自動手槍壹支（含彈匣壹個，槍支管
制編號：0000000000號）、口徑玖厘米之制式子彈貳顆，均沒收
。
    事  實
一、丙○○曾於民國79年因違反懲治盜匪條例案件，經臺灣高等
    法院高雄分院判處應執行有期徒刑10年確定，嗣於83年12月
    6 日經假釋並交付保護管束，於90年5 月13日假釋期滿未經
    撤銷視為執行完畢。然其於假釋期間仍不知悔改，明知具有
    殺傷力之槍砲及子彈，為槍砲彈藥刀械管制條例所管制之違
    禁物，未經許可不得持有，竟基於持有具殺傷力之制式手槍
    及子彈之犯意，於84年間某日在台中地區某處以新臺幣（下
    同）200,000 元之代價，向不詳姓名年籍之男子購得具殺傷
    力之德國MAUSEW廠製94DA型口徑9 厘米之制式半自動手槍1
    支（含彈匣1 個，槍支管制編號0000000000號）、口徑9 厘
    米之制式子彈2 顆後，即將之藏放在其位於高雄縣燕巢鄉○
    ○村○○路70巷20弄10號住處對面馬路旁之箱子內，未經許
    可而無故持有之。丙○○復於上開違反懲治盜匪條例案件假
    釋期滿未經撤銷而視為執行完畢後，因聽聞他人轉述乙○○
    因賭博賽鴿贏得鉅款，遂心生歹念，先向他人探得乙○○之
    住處後，於95年3 月24日上午10時許，先將上開制式手槍1
    支及制式子彈2 顆藏置於自己褲子後方以防身，並基於為自
    己不法所有之意圖，搭乘其不知情友人莊峻源（另經檢察官
    為不起訴處分確定）駕駛之車牌號碼為7031-GP 號自用小客
    車至高雄縣岡山鎮○○路70巷21號1 樓乙○○住所前，丙○
    ○隨即進入屋內，並向乙○○恐嚇稱伊係通緝犯，現在通緝
    正跑路中，要「借」300,000 元等語，實則暗示乙○○必須
    如數給付該金額，否則將對其生命、身體或財產有所不利，
    乙○○因丙○○已特別說明伊係通緝犯，故亦明瞭其恐嚇真
    意，致心生畏懼，隨即打電話通知其妻施來金攜帶300,000
    元現金前來上址交予丙○○，丙○○得手旋再搭乘上開車輛
    離去。嗣經警方循線於95年4 月10日晚間11時許，在雲林縣
    斗六市○○路39號前查獲丙○○，並至高雄縣燕巢鄉○○村
    ○○路70巷20弄10號對面花台旁起出上開制式手槍1 支（含
    彈匣1 個）及制式子彈2 顆。
二、案經高雄縣政府警察局岡山分局報告台灣高雄地方法院檢察
    署檢察官偵查起訴。
    理  由
一、訊據被告丙○○對上揭持有手槍、子彈之事實，及於上揭時
    地以自己係通緝犯等話語，向被害人乙○○施以恐嚇而取得
    300,000 元之事實，均坦認不諱，並與證人即被害人乙○○
    於警詢、檢察官偵查中及本院審判中之證述、證人即被害人
    乙○○之配偶施來金、在場目擊之乙○○友人高應護於警詢
    及檢察官偵查中之證述、及開車搭載被告至乙○○住處之莊
    峻源於警詢及檢察官偵查中之證述相符，並有扣案之手槍1
    支（含彈閘1 個）、子彈2 顆可資佐證，復與卷附之監視錄
    影帶翻拍之照片4 張、現場查獲照片14張、搜索扣押筆錄、
    扣押物品目錄表等互核相符。另上揭扣案之槍彈經內政部警
    政署刑事警察局鑑定，其結果：(一)送鑑制式九0 手槍壹支（
    槍支管制編號0000000000號），認係德國MAUSER廠製94DA
    型口徑9 厘米制式半自動手槍，機械性能良好，可擊發同口
    徑制式子彈，認具殺傷力。(二)送鑑子彈貳顆（均實際試射）
    ，認均係口徑9 厘米制式子彈，認均具殺傷力等語，此有該
    局95年5 月16日刑鑑字第0950056743號槍彈鑑定書1 份在卷
    可查。此均核與被告上揭自白內容相符，自足作為論罪科刑
    之依據，本件事證明確，被告持有制式槍彈及恐嚇取財之犯
    行，均堪認定，應依法論科。
二、論罪科刑及沒收：
  (一)新舊法比較（刑法）：
  1.修正後刑法第2 條第1 項規定：「行為後法律有變更者，適
    用行為時之法律。但行為後之法律有利於行為人者，適用最
    有利於行為人之法律」。被告行為後，刑法第51條業於民國
    94年1 月7 日修正公布，並於95年7 月1 日施行，修正前刑
    法第51條規定：「數罪併罰，分別宣告其罪之刑，依左列各
    款定其應執行者：」其中第5 款規定：「宣告多數有期徒刑
    者，於各刑中之最長期以上，各刑合併之刑期以下，定其刑
    期。但不得逾20年。」修正後刑法第51條第5 款規定：「宣
    告多數有期徒刑者，於各刑中之最長期以上，各刑合併之刑
    期以下，定其刑期。但不得逾30年。」比較結果，修正後刑
    法並非較有利於行為人，依刑法第2 條第1 項前段之規定，
    仍應依修正前刑法，定其應執行之刑。
  2.本件被告犯罪時刑法第42條第2 項前段規定：「易服勞役以
    1 元以上3 元以下折算1 日。」，又行為時之易服勞役折算
    標準，業據修正前罰金罰鍰提高標準條例第2 條前段規定，
    就其原定數額提高為100 倍折算1 日，則本件被告行為時之
    易服勞役折算標準，應以銀元100 元以上300 元以下折算1
    日，即新台幣300 元以上900 元以下折算1 日。惟95年7 月
    1 日修正公布施行之刑法第42條第3 項前段規定：「易服勞
    役以新台幣1000 元 、2000元或3000元折算1 日。」比較修
    正前後之易服勞役折算標準，以修正後之規定，較有利於被
    告，則應依刑法第2 條第1 項後段規定，適用修正後之刑法
    第42條第3 項前段規定，定其折算標準。
  3.行為後法律有變更者，何者為最有利於行為人之法律，應就
    有關犯罪構成要件及刑之加重或減輕等一切情形，綜合全部
    罪刑之結果而為比較適用，本件被告經本院就違反槍砲彈藥
    刀械管制條例部分犯行併科罰金，雖依新修正刑法被告定應
    執行刑部分，對被告較為不利，然此部份乃可預期之不利，
    相較於被告經諭知罰金刑易服勞役部分，適用新法應屬係立
    即可實現之有利，經綜合比較，自以全部適用新法對被告較
    為有利。
  (二)按槍砲彈藥刀械管制條例雖曾於85年9 月25日、86年11月24
    日、89年7 月5 日、90年11月14日、93年6 月2 日，及最近
    1 次於94年1 月26日修正公布施行，並於同年月28日生效，
    惟按未經許可持有槍彈為繼續犯，於其終止持有之前，犯罪
    行為仍在繼續實施之中，其間法律縱有變更，但其行為既繼
    續實施至新法施行以後，自無行為後法律變更，應為新舊法
    比較之問題，而應適用其行為終止時之現行條例論處（最高
    法院89年度臺非字第186 號判決意旨參照）。又按未經許可
    持有槍、彈，一經持有即成立犯罪；至其持有之繼續乃行為
    之繼續，俟持有行為終了為止，僅屬一個持有行為，不得割
    裂論罪。若以之犯他罪，兩罪間之關係如何，應視開始持有
    之原因為斷。如早已非法持有槍彈，後另起意犯罪；或意圖
    犯甲罪而持有槍、彈，卻持以犯乙罪，均應以數罪併罰論處
    ，必因意圖犯某罪而持有槍、彈，後果以之犯該罪，兩罪間
    始有牽連犯之適用（最高法院89年度臺上字第12 39 號、第
    5376號、90年度臺上字第1035號、第7498號判決意旨參照）
    。故核被告所為，係違反槍砲彈藥刀械管制條例第7 條第4
    項未經許可持有手槍罪、及同條例第第12條第4 項未經許可
    持有子彈罪、及刑法第346 條第1 項之恐嚇取財罪。被告持
    有上開具有殺傷力之制式子彈2 顆之行為，因該2 顆子彈均
    屬同條例第12條第4 項規定所處罰之子彈，侵害該規定保護
    之單一社會法益，僅犯單一之未經許可持有子彈罪。又被告
    同時持有手槍及子彈，係以一行為觸犯二罪名，為想像競合
    犯，應依刑法第55條前段之規定，從一重論以同條例第7 條
    第4 項未經許可持有手槍罪。被告所犯上開槍砲彈藥刀械管
    制條例第7 條第4 項未經許可持有手槍罪、及刑法第346 條
    第1 項之恐嚇取財罪間，犯意各別，行為不同，應分論併罰
    之。
  (三)又被告前有如事實欄所載之犯罪前科之事實，有台灣高等法
    院被告前案紀錄表可稽，其受有期徒刑執行完畢，5 年以內
    再故意犯本件有期徒刑以上之恐嚇取財罪及持有手槍罪（被
    告所犯持有手槍罪部分固係在該案假釋期間所犯，惟其行為
    繼續至假釋期滿視為執行完畢後，且該假釋因假釋期滿已逾
    3 年，不得撤銷（刑法第78條第1 項但書參照），仍應論以
    累犯），不論依修正前之刑法第47條，或修正後之刑法第47
    條第1 項之規定，均構成累犯，對被告而言並無有利或不利
    之情形，自不生新舊法比較之問題，是就被告所犯上揭恐嚇
    取財罪部分，應逕依修正後刑法第47條規定，論以累犯，並
    加重其刑。
  (四)爰審酌被告明知槍彈係列管之違禁物，非經中央主管機關許
    可，不得持有，竟向他人購入後，無故持有前揭槍、彈，時
    間約達11年之久，對社會治安所生潛在之危害匪淺，且被告
    因案在身，猶不知檢點，仍恃其通緝犯之身分，向被害人恐
    嚇取財花用，致生危害於被害人，實不宜輕縱，惟念其犯後
    坦承犯行，態度並非不良，且未致他人受傷等一切情狀，就
    其所犯持有手槍罪及恐嚇取財罪分別量處如主文所示之刑，
    ，並斟酌被告持有前揭手槍之情節，就被告所犯持有手槍罪
    部分，依修正後之刑法第42條第3 項前段規定，諭知被告所
    科罰金刑，如易服勞役，以新臺幣2,000 元折算1 日，且定
    其應執行之刑暨諭知罰金刑部分如上述之易服勞役之折算標
    準。
  (五)扣案之德國MAUSER廠製94DA型口徑9 厘米制式半自動手槍1
    支（含彈匣1 個，槍支管制編號：0000000000號）依法不得
    持有，而屬違禁物，有前開槍彈鑑定書1 份在卷可稽，為違
    禁物，應依刑法第38條第1 項第1 款宣告沒收。至扣案之口
    徑9 厘米之制式子彈2 顆，業經試射而告無殺傷力，然亦屬
    被告所有供犯持有子彈罪所用之物，應依刑法第38條第1 項
    第2 款規定宣告沒收。
三、據上論斷，應依刑事訴訟法299 條第1 項前段，槍砲彈藥刀
    械管制條例第7 條第4 項、第12條第4 項、刑法第11條前段
    、第2 條第1 項但書、第55條、第346 條第1 項、第42條第
    3 項、第51條第5 款、第38條第1 項第1 款、第2 款，刑法
    第47條，判決如主文。
本案經檢察官甲○○到庭執行職務。
中    華    民    國    95    年    9     月    27    日
              刑事第十四庭審判長法  官  蔡廣昇
                                法  官  謝雨真
                                法  官  紀凱峰
以上正本證明與原本無異。
如不服本判決，應於收受送達後10日內向本院提出上訴書狀。
中    華    民    國    95    年    9     月    27    日
                                書記官  黃進遠
附錄：
槍砲彈藥刀械管制條例第7條
未經許可，製造、販賣或運輸火砲、肩射武器、機關槍、衝鋒槍
、卡柄槍、自動步槍、普通步槍、馬槍、手槍或各類砲彈、炸彈
、爆裂物者，處死刑、無期徒刑或7 年以上有期徒刑；處徒刑者
，併科新台幣3千 萬元以下罰金。
未經許可，轉讓、出租或出借前項所列槍砲、彈藥者，處無期徒
刑或5 年以上有期徒刑，併科新台幣1 千萬元以下罰金。
意圖供自己或他人犯罪之用，而犯前二項之罪者，處死刑或無期
徒刑；處徒刑者，併科新台幣5 千萬元以下罰金。
未經許可，持有、寄藏或意圖販賣而陳列第1 項所列槍砲、彈藥
者，處5 年以上有期徒刑，併科新台幣1 千萬元以下罰金。
第 1 項至第 3 項之未遂犯罰之。
槍砲彈藥刀械管制條例第12條
未經許可，製造、販賣或運輸子彈者，處1 年以上7 年以下有期
徒刑，併科新台幣500 萬元以下罰金。
未經許可，轉讓、出租或出借子彈者，處6 月以上5 年以下有期
徒刑，併科新台幣300 萬元以下罰金。
意圖供自己或他人犯罪之用，而犯前二項之罪者，處3 年以上10
年以下有期徒刑，併科新台幣700 萬元以下罰金。
未經許可，持有、寄藏或意圖販賣而陳列子彈者，處5 年以下有
期徒刑，併科新台幣300 萬元以下罰金。
第 1 項至第 3 項之未遂犯罰之。
中華民國刑法第346條第1項
意圖為自己或第三人不法之所有，以恐嚇使人將本人或第三人之
物交付者，處6 月以上5 年以下有期徒刑，得併科1 千元以下罰
金。


司法院資訊處製作；財團法人民間司法改革基金會備份。
